臺灣臺南地方法院臺南簡易庭民事判決
111年度南簡字第847號
原      告  黃旭輝  

訴訟代理人  黃博瑋  
被      告  彭雅苓  
            黃羿銘  
上列當事人間請求損害賠償等事件，於民國111年11月21日言詞
辯論終結，本院判決如下：
    主  文
原告之訴駁回。
訴訟費用由原告負擔。
    事實及理由
一、程序部分
  ㈠原告原起訴併請求被告拆除本件防水鐵片工程施作鐵片，因
    該鐵片已經原告於起訴自行僱工拆除，故於審理中減縮此部
    分聲明，核屬民事訴訟法第255條第1項第3款之減縮應受判
    決事項之聲明，應為准許。
  ㈡原告原起訴僅以被告彭雅苓為被告，於審理中發現被告彭雅
    苓、黃羿銘為房屋共有人而有共同處理本件房屋漏水問題情
    形，而追加黃羿銘為共同被告，查屬民事訴訟法第255 條第
    1 項第5 款之追加應合一確定之當事人情形，應為准許。
二、原告主張（日期下以「00.00.00」格式）
  ㈠原告所有坐落臺南市○○區○○路000號房屋（下稱原告房屋，建
    築完成日93.12.30 、所有權登記發狀日99.04.22）與被告2
    人（下均簡稱被告）共有坐落同路377號房屋（下稱被告房
    屋，建築完成日96.04.16、所有權登記發狀日99.09.14）係
    相鄰房屋。
　㈡詎被告房屋因地層下陷造成被告房屋發生漏水問題，詎被告
    於110.03.01 修繕房屋漏水時，未經原告同意，越界侵入原
    告房屋，在房屋鄰接牆面縫隙施作防水鐵片工程（下稱本件
    防水工程），將防水鐵片釘在原告房屋外牆牆面，造成原告
    房屋外牆牆面磁磚剝落、牆面損毀。被告其越界侵入原告房
    屋行為，除構成刑法第306條無故侵入住宅犯行，亦侵害原
    告所有權並對原告構成侵權行為（原告起訴狀主張修繕日為
    110.03.01，惟原告就本件告訴被告彭雅苓侵入住宅案件，
    經檢察官調查後之施工日期為110.04.21，臺南地檢110年度
    偵字第25402 號，下稱本件侵入住宅刑事案件、本件不起訴
    處分書）。
　㈢被告雖辯稱：①其係經原告同意後施作、②縱使未經同意亦屬
    無因管理行為、③原告請求磁磚修補應參照固定資產耐用年
    數表之「房屋附屬設備」依耐用年數10年計算折舊，惟：①
    原告並未同意被告施作並已對被告彭雅苓提起侵入住宅告訴
    、②適法無因管理與不法管理行為，均須管理人有為本人管
    理事務意思始能成立（最高法院81台上2338號判決要旨），
    原告房屋未有漏水情形，被告施作本件防水工程，係為處理
    被告房屋屋內漏水，故不構成無因管理、③磁磚屬不動產一
    部分，其折舊與耐用年限，應依房屋不動產認定耐用年限（
    50年）與折舊（依定律遞減法每年折舊為45‰ ），是被告辯
    稱磁磚屬房屋附屬設備，係刻意曲解。
　㈣本件防水工程施作之防水鐵片已經原告僱工拆除，惟牆面磁
    磚與牆面尚未修補，就拆除防水鐵片與修補牆面，共需花費
    原告新臺幣（下同）13萬1250元（正合企業社估價單：①伸
    縮縫板拆除/前+後：1 萬5000元、②磁磚重貼：7 萬元、③鷹
    架搭建：4000元，5%稅金：6250元）。
　㈤爰依所有權、侵權行為法律關係，請求被告連帶賠償上開工
    程款項。爰聲明：被告應連帶給付原告13萬1250元及自起訴
    狀繕本送達被告之翌日起至清償日止，按週年利率5%計算利
    息。
三、被告答辯
　㈠被告於購入房屋前，被告房屋與原告房屋間已裝設有防水鐵
    片（google/98.12街景圖，被告房屋4樓陽台懸掛房屋仲介
    商住商不動產「售」廣告）。被告施作本件防水工程，並非
    被告房屋有漏水情形，係因原告向被告反應原告屋內漏水經
    抓漏查無原因懷疑係被告房屋所致而要求被告處理，經被告
    提議是否補強兩屋間防水鐵片，經原告口頭同意後，被告遂
    委請大福營造有限公司於兩房屋外牆原有鐵片上再鋪設一層
    鐵片，加固補強以設法解決原告房屋滲漏水問題，此由原告
    提出之估價單「伸縮縫板拆除/前+後」記載可證明本件防水
    工程係僅補強原防水設施。本件防水工程係經原告同意，縱
    被告漏未向原告通知大福營造有限公司施工日期，致原告事
    後反悔，原告均無權請求被告賠償拆除本件防水工程之費用
    。
　㈡原告於本件侵入住宅刑事案件坦承確係因原告房屋漏水而與
    被告商談處理，惟否認前同意被告以本件防水工程之補強原
    有防水鐵片方式施作，因原告當時係以口頭同意，如認被告
    無法證明原告該同意，則因被告施作本件防水工程係在為原
    告處理房屋處理漏水，係屬無因管理行為，自不構成侵權行
    為，是原告依侵權行為請求被告賠償，應屬無據。
　㈢另原告雖提出正合企業社估價單主張費用13萬1250元，惟該
    拆除防水鐵片並重貼磁磚工程，經被告委請大福營造有限公
    司估價，合計僅3萬8400元（含清除廢棄物7000元）。另就
    重貼磁磚（估價1萬1400元）部分，須扣除折舊，因磁磚屬
    「房屋附屬設備」，應依照固定資產耐用年數表之耐用年數
    10年按依平均法計算折舊，經計算結果磁磚殘值為1036元。
    是依大福營造有限公司估價單扣除磁磚折舊後僅2萬8036元
    ，原告主張金額，顯屬過高。
　㈣爰聲明：駁回原告之訴。如獲不利判決，願供擔保，請准免
    為假執行之宣告。
四、本院判斷
　㈠本件防水工程施作原因認定
　　原告雖起訴主張其房屋未漏水，係被告為修繕被告房屋漏水
    問題而施作本件防水工程，惟查：
　⒈原告就本件防水工程前對被告彭雅苓提起侵入住宅告訴，經
    檢察官偵查後，以本件防水工程未進入原告房屋，僅在兩屋
    接縫牆面施作，且被告施作該工程，起因於原告向被告告知
    原告房屋漏水原因後，被告為解決原告房屋漏水問題而施作
    本件防水工程，是被告施作該工程係有正當理由，不符合侵
    入住宅罪構成要件，而予以不起訴之處分（因原告未聲請再
    議已經確定），有本件不起訴處分書可佐。是原告就此起訴
    主張與其於偵查陳述不符，其此部分起訴主張，顯非真正。
　⒉原告於刑事偵查中雖稱其尚未與被告討論施工方式被告即施
    作本件防水工程云云，惟被告彭雅苓於刑案偵查與本件審理
    均辯稱：伊因原告反應原告房屋漏水有至原告房屋內查看，
    因被告房屋無漏水情形，故當時雙方認為應係兩房屋間防水
    切已不堪使用，有討論到先由外牆做補強，故伊才施作本件
    防水工程等語。依兩造上開陳述，就兩造前是否合意以本件
    防水工程進行補強工程，有不同陳述與答辯，然原告既就房
    屋漏水原因向被告反應，客觀上顯難認兩造會未討論漏水原
    因與補救方式，參照兩造於取得各自房屋所有權前（原告登
    記日99.04.22、被告登記日99.09.14），該兩棟房屋間牆面
    已經有防水鐵片鋪設（google/98.12街景圖），而本件施作
    防水工程係就原防水鐵片進行補強工程，則被告辯稱係經原
    告同意後始進行施作，客觀上並非不能採信。
　⒊依上開事證，被告施作本件防水工程，係為求解決原告房屋
    漏水問題而施作，應堪認定。
　㈡本件防水工程之適當性認定
　⒈兩造於取得各自房屋所有權前（原告登記日99.04.22、被告
    登記日99.09.14），該兩棟房屋間牆面已經有防水鐵片鋪設
    （google/98.12街景圖），參照各該房屋建築完成日（原告
    房屋建築完成日93.12.30、被告建築完成日96.04.16），可
    認定於被告房屋96.04.16建築完成後，於兩造取得各該房屋
    所有權前，兩房屋即以防水鐵片為防水措施。
　⒉依現有事證，雖無兩房屋間何以施作該防水措施、係由何房
    屋所有權人施作之資料，惟依該防水鐵片設施之已知最早存
    在日（google/98.12街景圖）至本件爭議發生日（本件防水
    工程施作日110.04.21 ），可認該防水鐵片設施至少維護兩
    屋未發生漏水約已達十年，而依現有事證（含刑案卷宗），
    被告房屋未發生漏水情形，是參照上開兩棟房屋於兩造取得
    前至本件爭議發生時狀況，堪認本件防水工程應為防止原告
    房屋漏水之妥適方案之一，且該工程亦係對原有設施進行補
    強，對兩造均無不利情形。
　㈢本件防水工程之施作責任歸屬
　⒈按「土地上之建築物或其他工作物所致他人權利之損害，由
    工作物之所有人負賠償責任。但其對於設置或保管並無欠缺
    ，或損害非因設置或保管有欠缺，或於防止損害之發生，已
    盡相當之注意者，不在此限。」，民法第191條第1項定有明
    文。本件兩造房屋非區分所有權建物，僅係相鄰各自獨立建
    物，則就因各自房屋對鄰屋所生損害，自應依本條規定負損
    害賠償責任。
　⒉依現有事證，本件僅原告房屋有漏水情形，惟該漏水原因是
    否確係因被告房屋所致，未經原告提出相關土木建築鑑定資
    料為證明，參照兩棟房屋前即有原防水鐵片設施，而該防水
    鐵片設施，係橫跨兩棟房屋牆面，就該原防水鐵片設施產權
    歸屬（最初施作原因、及由何人施作），並無相關資料。是
    依現有事證，顯難認被告就原告房屋漏水負有民法第191條
    第1項之賠償責任。
　㈣原告請求無理由之認定
　⒈綜合上開事證，被告係經原告反應房屋漏水經兩造討論後，
    始施作本件防水工程，而該防水工程客觀上復係處理原告房
    屋漏水妥適方式之一，則顯難認兩造前於商討漏水原因時會
    未就該施工方式討論，是被告辯稱係經原告同意後始施作本
    件防水工程，客觀上並非不能採認。
　⒉縱不認定原告有為該同意，因被告房屋並無漏水情形，係為
    處理原告房屋漏水而施作本件防水工程，該工程係處理原告
    房屋漏水之可能妥適方案，且客觀上被告對原告房屋漏水並
    未負有建物或工作物所有權人之損害賠償責任，此外，該工
    程亦屬對兩棟房屋間之原有防水設施進行補強，則不論原告
    是否有被告辯稱之同意施作情形，被告對兩棟房屋間原有防
    水鐵片設施進行補強之本件防水工程，對原告係構成民法第
    172 條之適法無因管理。
　⒊此外，比對兩棟房屋原防水鐵片設施與本件防水工程，客觀
    上係就相同位置為補強，顯未對原告房屋造成其他破壞（①
    就原告主張之兩棟房屋2-4樓間之原告房屋5樓陽台左下側牆
    緣瓷磚剝落〈即原告原證4所標註破損，南簡卷第61頁〉，依g
    oogle街景圖，該處雖非原防水鐵片包覆位置而經本件防水
    工程施以鐵片為包覆補強，惟該處磁磚剝落於105.04時已經
    開始，至108.04時之破損狀況已約如原告原證4照片之狀況
    ，是該處磁磚剝落顯與本件防水工程無涉。②至於，原告提
    出之頂樓鐵片照片〈原告原證2，南司簡調卷第23-25頁〉，被
    告否認為其施作且未據原告提出其他證據證明），參照本件
    防水工程依現有資料可能係處理原告房屋漏水妥適方案之一
    ，則被告施作本件防水工程時，雖未通知原告，然依該工程
    係就原防水鐵片進行補強性質，尚難認被告未通知原告施工
    時間係違反民法第173 條之通知義務。
　⒋綜上所述，不論認定本件防水工程係經原告同意、或將該工
    程定性為適法無因管理，均難認原告得向被告請求給付拆除
    本件防水工程所生費用。
五、從而，原告依侵權行為法律關係，請求被告給付如聲明所示
    之金額，為無理由，應予駁回。
六、訴訟費用負擔
　　本件原告敗訴，爰依民事訴訟法第78條規定，命原告負擔訴
    訟費用。
七、結論：原告之訴為無理由，依民事訴訟法第436 條第2 項、
    第78條，判決如主文。
中　　華　　民　　國　　111 　年　　12　　月　　20　　日
                  臺南簡易庭  法  官  陳世旻
以上正本證明與原本無異。
如不服本判決，應於送達後20日內，向本院提出上訴狀並表明上
訴理由，如於本判決宣示後送達前提起上訴者，應於判決送達後
20日內補提上訴理由書（須附繕本），如委任律師提起上訴者，
應一併繳納上訴審裁判費。
中　　華　　民　　國　　111 　年　　12　　月　　21　　日
  　　　　　　　　　　　　　　書記官　林怡芳